臺灣高等法院刑事判決　　　　　　　　94年度上易字第1239號
上　訴　人　臺灣臺北地方法院檢察署檢察官
上　訴　人
即　被　告　甲○○
選任辯護人　吳仲立　律師
上列上訴人因被告傷害等案件，不服臺灣臺北地方法院94年度易
字第335號，中華民國94年6月16日第一審判決（起訴案號：臺灣
臺北地方法院檢察署94年度偵字第1616號），提起上訴，本院判
決如下：
    主  文
上訴駁回。
    事實及理由
一、本案經本院審理結果，認第一審以上訴人即被告甲○○犯刑
    法第277條第1項之傷害罪，判處拘役30日，並諭知易科罰金
    折算之標準為300元折算一日，認事用法及量刑均無不當，
    應予維持，並引用第一審判決書記載之事實、證據及理由（
    如附件）。
二、檢察官上訴意旨略以：被告所犯傷害犯行，僅判處拘役30日
    ，顯屬輕縱，且被害人遭被告推出門外並將門反鎖　使得被
    害人不得入內，不因時間久暫，均應構成強制罪，原審判決
    對此縱以被告所言時間僅約1分鐘 ，而不採被害人所述10分
    鐘，被告均無礙強制犯行之成立等語。經查告訴人於原審指
    稱遭被告關在門外達5分鐘，此部分僅有告訴人之指述 ，此
    外並無佐證明以實其說；況被告與告訴人發生爭吵之時間係
    在凌晨5點多，告訴人若遭被告推出門外 ，而告訴人在門外
    一直槌門及按電鈴長遠5分鐘之久（ 見原審卷第44反面、47
    頁反面），衡情應會吵到左鄰右舍，惟依卷內之證據資料並
    無此情事 ，準此堪認被告所辯將告訴人反鎖在門外不到1分
    鐘等語，堪信為真（詳見原審卷第21頁反面）。蓋告訴人在
    門外槌門及按電鈴之時間極短，才不致於吵醒鄰居。再依被
    告所供其將門反鎖使告訴人暫時在門外之目的，是希望雙方
    冷靜一下等語（見原審卷第21頁反面），參諸被告與告訴人
    本有同居之關係；且被告隨即讓告訴人進入屋內之事實，堪
    認被告所辯為真。 按被告將告訴人反鎖在門外僅約1分鐘，
    且其目的在讓雙方稍有一冷靜之時間，是被告主觀上並無妨
    害告訴人行使權利之犯意。從而原審認被告並無妨害自由之
    犯行，核無不合。又被告所犯傷害罪行，原審審酌被告素行
    尚可，且被告與告訴人係同居關係，因細故方生本件犯行，
    及被告犯罪之動機、目的及所生危害等一切情狀，量處拘役
    30日，並諭知易科罰金之折算標準。核原審認事用法，並無
    不合，量刑亦屬允當。檢察官上揭指摘原審判決不當，請求
    撤銷改判，為無理由，應予駁回。
三、被告上訴意旨略以：伊當時係受告訴人不法侵害，其是正當
    防衛云云。惟告訴人係在在沙發上遭被告毆打之事實，迭據
    告訴人指訴及證人王湘證述綦詳，且渠等之陳述，核與告訴
    人受有頭部鈍挫傷合併輕微腦震盪乙節相符。再依被告所提
    出之診斷證明書所載，被告僅受有左側頭頂撕裂傷，其身體
    其他部分並未受傷害（見偵查卷第56頁），而依被告於警詢
    中所供，其左側頭頂撕裂傷，係雙方第一波衝突後，告訴人
    才衝進廚房持菜刀砍傷被告（詳見偵查卷第7頁） ，準此足
    徵被告在沙發上毆打告訴人時，並無證據足資證明被告當時
    正遭受告訴人不法之侵害。是被告辯稱其係正當防衛云云，
    自不足採。從而被告上訴否認犯行，並稱原審量刑過重，為
    無理由，亦應駁回。至被告聲請調取其於93年5月8日到博仁
    醫院急診縫合治療之病歷、告訴人於同日至國軍松山醫院就
    醫之病歷、被告於93年5月8日之備案或報案紀錄，及請求傳
    訊證人張高銑警員、王湘，以及將雙方暨證人王湘送測謊鑑
    定等，本院認均不足以影響被告上揭傷害犯行之認定，是被
    告上揭聲請均無調查之必要，併此敘明。
據上論結，應依刑事訴訟法第373條、第368條，判決如主文。
本案經檢察官林慶宗到庭執行職務。
中　　華　　民　　國　　94　　年　　9 　　月　　30　　日
　　　　　　　　　刑事第二十二庭審判長法　官  黃瑞華
　　　　　　　　　　　　　　　　　　  法　官  蔡明宏
　　　　　　　　　　　　　　　　　　  法　官  陳憲裕
以上正本證明與原本無異。
不得上訴。
                                      書記官  劉育妃
中　　華　　民　　國　　94　　年　　10　　月　　3 　　日
附件：
臺灣臺北地方法院刑事判決　　　　　　　 94年度易字第335號
公　訴　人　臺灣臺北地方法院檢察署檢察官
被　　　告　甲○○　男　43歲（民國○○年○月○日生）
　　　　　　　　　　身分證統一編號：Ｚ000000000號
　　　　　　　　　　住台北市○○區○○街170巷7弄8號5樓
選任辯護人　吳仲立律師
上列被告因傷害案件，經檢察官提起公訴（94年度偵字第1616
號），本院判決如下：
    主  文
甲○○傷害人之身體，處拘役拾日，如易科罰金，以佰元折
算壹日。
    事  實
一、甲○○自民國93年5月7日下午4時起30分許，與友人在臺北
    市○○區○○街330巷11號4樓之1，即乙○○之住處打牌，
    嗣於翌 (8)日凌晨5時許牌局結束，甲○○因尋找鑰匙包不
    著，與乙○○發生爭吵，甲○○竟基於傷害乙○○身體之故
    意，將乙○○壓制在沙發上，揮拳毆打乙○○，致乙○○受
    有頭部鈍挫傷合併輕微腦震盪、四肢多處鈍挫傷之傷害。
二、案經乙○○訴由臺北市政府警察局南港分局報請臺灣臺北地
    方法院檢察署檢察官偵查起訴。
    理  由
一、本件被告對於檢察官證據清單內所提證據之證據能力並不爭
    執，首開敘明。
二、訊據被告甲○○否認有何傷害之行為，辯稱:
    (一)當時是告訴人乙○○踢伊下陰部，伊順勢將其推往沙發之
      方向，伊並無傷害他之意思。
    (二)伊並不清楚告訴人乙○○的傷是如何來的，否認證人乙○
      ○、王湘在審判時之證述。
三、被告選任之辯護人辯護略稱:
    (一)事發當時，因被告甫打開門後，告訴人乙○○以雙手向被
      告亂打，被告乃將趙女雙手抓住，避免趙女再次攻擊。此
      時，趙女突然以膝蓋猛頂被告之下陰部，被告遂基於安全
      之考量將趙女推向沙發處，足徵被告並無傷害告訴人乙○
      ○之行為。
    (二)詎料，告訴人乙○○在沙發處又展開一連串之攻擊行為，
      除抓起桌上之煙灰缸砸向被告，又衝進廚房拿起一把菜刀
      砍向被告，被告因閃避不急被砍到左額頭太陽穴，當時血
      流如注。足徵，當時告訴人乙○○情緒極端失控，造成自
      己碰撞受傷，並非不可能。
    (三)證人乙○○及證人王湘之證述並不一致，均不足以採信。
四、本院認定被告有罪之證據及理由:
    (一)依據國軍松山醫院診斷證明書之記載，告訴人乙○○所受
      之傷害為「頭部鈍挫傷合併輕微腦震盪、四肢多處鈍挫傷
      、左足撕裂傷」等傷害:
      雖被告辯稱告訴人受有「頭部鈍挫傷合併輕微腦震盪、
        四肢多處鈍挫傷」之原因或為「被告將乙○○推向沙發
        時所碰撞，係不慎所造成，非故意傷害所致」云云、或
        稱「四肢傷害或為告訴人乙○○持菜刀傷害被告時拉扯
        所致」云云。
      就告訴人乙○○頭部受傷部分:
        乙○○之子，即證人王湘對於「乙○○在沙發上遭被告
        毆打」之事實，從警詢、偵查及本院審理中之證言始終
        一致，固有部分之情節因時間之經過，或記憶力之衰退
        ，而有不一致之情形 (如被毆打的時間)，然乙○○確
        曾在沙發上遭被告毆打之證述，除與告訴人乙○○於警
        詢、偵查之指訴及審判時之證述一致外，該部分之證言
        ，亦與告訴人乙○○之傷情相符，足資認定告訴人乙○
        ○關於頭部鈍挫傷合併輕微腦震盪之傷勢，確為被告毆
        打所致。雖被告對於該部分傷情，有如上之辯解，但除
        非被告很用力將告訴人乙○○推向桌角或沙發造成碰撞
        ，否則告訴人乙○○頭部鈍挫傷合併輕微腦震盪之傷勢
        ，衡情應尚非被告推告訴人即足所致，被告該項辯稱，
        並不符力學原則，且被告亦未再提出積極之證據或可供
        本院調查之方法，故其辯解並不可採。
      就告訴人乙○○四肢多處鈍挫傷部分:
        因被告毆打告訴人乙○○，乙○○因而掙扎反抗，導致
        四肢多處鈍挫傷，此亦有證人王湘、乙○○之證述可稽
        ，本院審酌該傷情與證人之證述相符，被告對之亦有預
        見，故該部分之認定，亦足肯定。雖被告辯稱該傷勢係
        告訴人持菜刀時，雙方相互拉扯所致，然果真有拉扯行
        為，應係受抓傷之傷勢較為可能，被告之辯解，尚非可
        信。
      至於告訴人乙○○對於左足撕裂傷部分:
        告訴人陳稱該部分係被告持瑞士刀不小心劃傷所致；被
        告則辯稱係告訴人乙○○踩到破掉煙灰缸所致。經查，
        證人乙○○與王湘在審判中對於被告是否持瑞士刀，及
        持瑞士刀如何傷害乙節，證述並不相同 (【王湘證稱:
        該瑞士刀帶有鑰匙；乙○○證稱: 僅有瑞士刀，並無連
        著鑰匙】；【王湘證稱: 被告持瑞士刀在告訴人乙○○
        面前揮舞；告訴人乙○○於偵查時稱: 被告持刀往伊身
        上擦】)，則，被告究竟持何款式的瑞士刀?有無揮舞瑞
        士刀? 究竟如何揮舞? 為何在面前揮舞瑞士刀未傷及手
        、臉，僅傷及左足? 等情，均無法明確說明，實難使本
        院「確信」告訴人乙○○左足撕裂傷確為該瑞士刀所致
        ，檢察官就該部分傷情既然舉證未足，基於被告無自證
        無罪義務之原則，本院自無須審酌被告之辯解是否可採
        ，故該部分傷勢不認定係被告所致。
    (二)至於被告辯稱伊遭告訴人乙○○持菜刀傷害頭部乙節，係
      在被告毆打告訴人乙○○之後所發生之事，並不影響被告
      已成立之傷害罪。故告訴人乙○○事後有無持菜刀傷害被
      告乙節，非本案應認定之事實，本院自不再贅述，併予敘
      明。
五、論罪科刑:
    核被告所為，係犯刑法第277條第1項之傷害罪。
    爰審酌被告
    曾有傷害前科 (75年7月28日執行完畢，非累犯)素行尚可；
    曾與告訴人乙○○有同居之關係，因遇細故，竟出手毆打告
    訴人乙○○；目前未與告訴人乙○○和解，亦未賠償其損害
    ；及被告犯罪之動機、目的及所生危害等一切情狀，量處如
    主文所示之刑，並諭知易科罰金之折算標準，以示懲儆。
六、公訴意旨另略以: 被告甲○○於93年5月8日上午5時許，因
    尋找鑰匙與乙○○發生爭吵，竟基於妨害乙○○行使權利之
    意思，將之推出門外，並把門反鎖，嗣因乙○○在門外大叫
    並按門鈴，甲○○始開門，故認被告係犯刑法第304條強制
    罪嫌。按犯罪事實應依證據認定之，無證據不得認定其犯罪
    事實，刑事訴訟法第154條第2項定有明文。又所謂認定犯罪
    事實之證據，係指足以認定被告確有犯罪行為之積極證據而
    言，如未發現相當證據，或證據不足以證明，自不能以推測
    或擬制之方法，以為裁判基礎，最高法院40年台上字第86號
    著有判例可稽。又「無罪推定」乃刑事司法程序上之基本原
    則，此種原則表現在刑事案件中，只是另一種形式表示負擔
    之法則。易言之，刑事案件之追訴，必須提出證據（舉證負
    擔），並需說服至無合理懷疑之地步（證明負擔），始能謂
    被告有罪。又此處所謂「合理的懷疑」是指在一切證據經過
    全部的比較或考慮後，審理事實的法官本於道義良知，對於
    該項證據有可以說出理由來的懷疑，此時對於追訴之事實，
    便不能信以為真，便應對被告作出無罪之判決。最高法院88
    年台上字第954號判決亦認「認定犯罪事實所憑之證據，雖
    不以直接證據為限，間接證據亦包括在內，然而無論直接證
    據或間接證據，其為訴訟上之證明，須於通常一般人均不致
    有所懷疑，而得確信為真實之程度者，始得據為有罪之認定
    ，倘其證明尚未到達此一程度，而有合理之懷疑存在時，即
    難遽採為不利被告之認定」，即採此一見解。公訴人固以告
    訴人乙○○陳稱遭被告甲○○關在門外達10分鐘為其認定被
    告犯罪之主要論據，惟該部份事實之認定，僅有證人乙○○
    之證述而已。而證人乙○○又具告訴人之身份，本與被告處
    於相對立之地位，其證言是否可信，巳值懷疑；而究竟告訴
    人乙○○被關在門外多久，攸關認定被告是否具有強制之故
    意，但被告僅坦認該事實之發生，前後不到一分鐘，基於「
    無罪推定」原則；並參酌被告與告訴人乙○○本有事實同居
    之關係；即被告隨即讓告訴人乙○○入內之事實，尚難逕自
    認定被告因細故爭吵，而即有強制之故意，故認被告之辯解
    為可採信。因公訴人認此部分事實與前開傷害罪間，有裁判
    上一罪之關係，故不另為無罪之諭知，附此敘明。
據上論斷，應依刑事訴訟法第299條第1項前段、刑法第277條第1
項、第41條第1項前段，罰金罰鍰提高標準條例第1條前段、第2
條，判決如主文。
本案經檢察官楊智綸到庭執行職務
中　　華　　民　　國　　94　　年　　6　　月　   16    日
                  刑事第六庭審判長法　官  余學淵
                                  法  官  郭惠玲
                                  法  官  趙子榮
右正本證明與原本無異。
如不服本判決，應於判決送達後10日內向本院提出上訴狀（應抄
附繕本）。告訴人或被害人如對於本判決不服者，應具備理由請
求檢察官上訴，其上訴期間之計算係以檢察官收受判決正本之日
期為準。
                                  書記官  林鈴芬
中　　華　　民　　國　　94　　年　　6 　　月　　17　　日
中華民國刑法第277條
 (普通傷害罪)
傷害人之身體或健康者，處三年以下有期徒刑、拘役或一千元以
下罰金。
犯前項之罪因而致人於死者，處無期徒刑或七年以上有期徒刑；
致重傷者，處三年以上十年以下有期徒刑。
